【裁判字號】    97,上訴,2358
【裁判日期】    971111
【裁判案由】    強盜等
【裁判全文】
臺灣高等法院臺中分院刑事判決        97年度上訴字第2358號
上  訴  人  臺灣苗栗地方法院檢察署檢察官
被      告  乙○○
                    （現在臺灣臺中監獄執行中）
指定辯護人  江彗鈴律師
上列上訴人因被告強盜等案件，不服臺灣苗栗地方法院97年度訴
緝字第9號中華民國97年8月20日第一審判決（起訴案號：臺灣苗
栗地方法院檢察署96年度偵字第4801號），提起上訴，本院判決
如下：
    主  文
原判決撤銷。
乙○○共同犯傷害罪，累犯，處有期徒刑伍月；扣案之開山刀貳
支、狼牙棒壹支、玩具手槍壹支（含彈匣壹個），均沒收。又共
同犯私行拘禁罪，累犯，處有期徒刑壹年貳月；扣案之開山刀貳
支、狼牙棒壹支、玩具手槍壹支（含彈匣壹個），均沒收。又犯
結夥攜帶兇器強盜罪，累犯，處有期徒刑捌年陸月；扣案之開山
刀貳支、狼牙棒壹支、玩具手槍壹支（含彈匣壹個），均沒收。
應執行有期徒刑玖年伍月；扣案之開山刀貳支、狼牙棒壹支、玩
具手槍壹支（含彈匣壹個），均沒收。
    事  實
一、乙○○前因違反槍砲彈藥刀械管制條例、毒品危害防制條例
    等案件，分別經本院94年度上訴字第2055號判處有期徒刑8
    月確定、臺灣苗栗地方法院95年度易字第288號判處有期徒
    刑9月確定，嗣定其應執行有期徒刑為1年2月，復符合中華
    民國九十六年罪犯減刑條例之規定，減刑為有期徒刑7月，
    於民國96年7月26日執行完畢（構成累犯）。
二、陳見河與丁○○二人相識多年，因知丁○○有打麻將之習慣
    ，乃於96年9月底某不詳時日，先在苗栗縣南庄鄉南江村10
    鄰石坑3號陳正宏（綽號：地藏王）住處內，與張春旺（綽
    號：殺豬）、陳正宏三人先行謀議，計畫以假稱丁○○詐賭
    為由，逼迫丁○○交付財物。謀議既定，陳見河即以電話約
    妥丁○○於96年10月2日下午，前往陳正宏上開南江村石坑3
    號處所打牌，張春旺則以欲抓丁○○詐賭，然賭資不夠為由
    ，請同居人女友林淑華提領現金新臺幣（下同）10萬元，暫
    供打牌當日其他在場之人賭資之用，並要林淑華屆時下場湊
    足打牌人數（即四人）。另在丁○○尚未到場前，因打麻將
    欠一腳，張春旺即聯絡詹金智參加，並告知詹金智渠等欲以
    假稱抓到丁○○詐賭為由，逼迫丁○○交付財物之計畫，詹
    金智知悉後亦同意加入。陳正宏則以假稱抓丁○○詐賭為由
    ，另夥同乙○○（綽號：阿如）於96年10月2日中午一同前
    去找尋高志琳，隨即陳正宏、乙○○、高志琳三人即先回到
    陳正宏上址南江村石坑3號住處打牌地點房間內裝妥監視錄
    影設備，待架設妥監視錄影設備，陳正宏即向乙○○、高志
    琳二人告稱下午5至6點時間到其住處會合，屆時持棍棒、刀
    械等，埋伏於打牌地點旁小房間，監視打牌地點動靜，見機
    要假稱抓到丁○○出老千詐賭，如果發現打牌房間內有任何
    情況是針對丁○○行動，你們就要衝出去修理丁○○等語，
    乙○○、高志琳二人隨即離去。嗣於96年10月2日下午某時
    ，高志琳即至風佑思姑姑家，並向風佑思告知上情。
三、陳見河、張春旺、陳正宏、詹金智、林淑華五人即共同基於
    傷害與意圖為自己不法所有之結夥三人以上攜帶兇器強盜之
    犯意聯絡，於96年10月2日下午6時許，先由張春旺、陳正宏
    、詹金智、林淑華在上開陳正宏住處內準備。張春旺分別提
    供由林淑華所攜帶之現金各2萬5000元予陳正宏、詹金智二
    人打麻將時使用，其餘現金則留在林淑華處，隨即由張春旺
    、林淑華、陳正宏、詹金智四人先在現場偽裝打牌等待丁○
    ○到來。嗣於96年10月2日下午7時許，陳見河帶同丁○○及
    丁○○之友人甲○○一同前來，陳正宏、詹金智、林淑華即
    邀約丁○○下場打牌（1100元底，每台100元），張春旺、
    陳見河、甲○○則在旁觀看。期間乙○○、高志琳、風佑思
    等三人亦依約定抵達陳正宏上址住處，乙○○、高志琳、風
    佑思三人迅即進入陳正宏、丁○○等人正在打麻將房間之隔
    壁業已備妥屬陳正宏所有不屬槍砲彈藥刀械管制條例所列管
    之刀械，但客觀上足以傷害人之生命、身體而可供作兇器使
    用之開山刀2支、狼牙棒（係以棒球棍釘上鐵釘所製成）1支
    及不具殺傷力之金屬材質玩具手槍1支（含彈匣1個）之房間
    內一同監看監視器畫面。惟張春旺因遲未見陳見河做出假稱
    抓到丁○○詐賭之暗號，又認為甲○○在場將妨害渠等行動
    ，乃欲由陳見河以吃飯為名，先行帶甲○○離開現場，以方
    便後續行動。期間張春旺並趁機進入乙○○、高志琳、風佑
    思三人所在之房間，向乙○○、高志琳、風佑思三人告稱：
    乾脆伊自己動手好了，你們注意看監視器，若伊抱住丁○○
    ，你們就衝出去。如果這一攤他有抓到的話，有錢可以拿，
    搞不好可以到2、300萬等語。乙○○、高志琳、風佑思三人
    聽聞張春旺上開所言後，竟亦共同基於傷害與意圖為自己不
    法所有之結夥三人以上攜帶兇器強盜之犯意聯絡，同意依陳
    見河、張春旺、陳正宏、詹金智及林淑華等人的暗號行動。
    待張春旺返回打麻將之房間後，即要陳見河先行帶甲○○外
    出吃飯，陳見河隨即要約甲○○一同外出吃飯。迨至96年1
    0月2日晚間8時許，在旁觀看之張春旺突然抓起丁○○雙手
    ，驚呼假稱丁○○詐賭，陳正宏隨即徒手毆打丁○○數拳，
    同時埋伏在隔壁小房間內之高志琳即持開山刀1支，乙○○
    另持開山刀1支及不具殺傷力之玩具手槍1支（含彈匣1個）
    ，風佑思則手持狼牙棒1支，亦衝至現場分別以開山刀之刀
    柄、金屬材質不具殺傷力之玩具手槍槍柄及狼牙棒圍毆丁○
    ○，致使丁○○受有左臉頰擦傷（1.5×1公分）、後枕部頭
    皮血腫（3×3公分）、右前臂擦傷（15×6公分）、胸部擦
    傷二處（共9公分）等傷害，丁○○並因此而尿、糞失禁脫
    出。後陳正宏、張春旺二人即命乙○○、風佑思、高志琳三
    人持上開可供作兇器使用之開山刀2支、狼牙棒1支及不具殺
    傷力之金屬材質玩具手槍1支（含彈匣1個），再將丁○○強
    押至屋外停放陳正宏所有之白色馬自達廠牌之自用小客車內
    ，以頭套（未扣案）矇住丁○○臉部並用白色透明膠帶（亦
    未扣案）綁住其雙手，以此非法之方法剝奪丁○○之行動自
    由，期間並將丁○○身上之頭套拿下及將雙手之白色透明膠
    帶解開，以方便丁○○自行更換衣服，待丁○○換妥衣服隨
    即又繼續以白色透明膠帶（未扣案）綁住其雙手。過約15分
    鐘後，適陳見河、甲○○一同駕駛丁○○所有車牌號碼8870
    -GA號自用小客車返回上開處所，在場之張春旺、陳正宏、
    詹金智、乙○○、高志琳、風佑思等人（林淑華適未在場）
    見狀隨即由乙○○、高志琳、風佑思三人分持上開開山刀2
    支、狼牙棒1支及不具殺傷力之玩具手槍1支（含彈匣1個）
    聯手毆打甲○○（傷害甲○○部分業據甲○○於原審撤回告
    訴，並經原審另為不受理之判決），並將甲○○制伏在地上
    ，此時在場之陳見河、張春旺、陳正宏、詹金智、高志琳、
    風佑思、乙○○等人為防止甲○○逃跑而曝露犯行，竟另共
    同基於私行拘禁之犯意聯絡，由乙○○、高志琳等人，另以
    膠帶纏住甲○○雙手剝奪其行動自由，隨即帶往打牌地點之
    房內拘禁，隨後丁○○亦從車上被乙○○等人押至該供打牌
    之房間內拘禁，並分別由乙○○、高志琳、風佑思三人持上
    開可供作兇器使用之開山刀2支、狼牙棒1支及不具殺傷力之
    金屬材質玩具手槍1支（含彈匣1個）等物站在房內、外負責
    看守。此時陳見河、張春旺、陳正宏、詹金智、高志琳、風
    佑思、林淑華及乙○○等人見現場既已控制，遂推由陳正宏
    、張春旺、詹金智三人出言佯稱抓到丁○○詐賭為由，脅迫
    丁○○賠償50萬元，陳正宏、張春旺二人並向丁○○恫嚇稱
    ：等你很久，如果不出錢來，就拿布袋把你埋起來等詞，期
    間陳見河、林淑華亦進出該房間參與討論如何遭詐賭之賠償
    事宜，丁○○因遭多人拘禁包圍及受陳正宏、張春旺二人出
    言恐嚇，害怕再遭受毆打因而心生恐懼，至使丁○○達不能
    抗拒之程度，隨即由乙○○強行自丁○○之口袋內取出皮包
    1只，並打開皮包取走現金2萬元（另丁○○現場打麻將所贏
    三千多元亦被拿走）及渣打銀行提款卡（卡號詳卷，帳戶內
    尚有存款5萬餘元）1張，丁○○並告知陳正宏等人提款卡內
    僅有約5萬餘元之金額，惟陳見河、陳正宏、張春旺、詹金
    智等人認自丁○○身上所拿到的金額太少，乃命丁○○將所
    駕駛之車牌號碼8870-GA號自用小客車交由陳正宏、詹金智
    等人處理。陳正宏取得丁○○提款卡，並向丁○○問得提款
    卡之密碼後即命乙○○外出提款，乙○○依指示於96年10月
    2日晚間9時31分至32分間分次將帳戶內5萬元提出（因帳戶
    內所餘之餘額無法由提款機提出，故仍留有784元，關於此
    部分行為，是否另涉犯刑法第339條之2第1項之罪，因未據
    公訴人於起訴書犯罪事實欄內載明有關刑法第339條之2第1
    項之罪之相關犯罪構成要件，復未於證據並所犯法條欄內引
    據該法條請求論罪科刑，且原審就此部分亦未加以調查審認
    ，故本院無從審認），期間陳正宏並擬具買賣契約書交丁○
    ○簽名表示欲將車牌號碼8870-GA號自用小客車讓渡，且為
    避免曝露犯行，並將讓渡之對象記載為甲○○，再將買賣契
    約書交付予丁○○及甲○○二人簽名捺印，復將車牌號碼88
    70-GA號自用小客車連同行照1張、丁○○之私章1顆、國民
    身分證1張及甲○○之國民身分證1張及健保卡1張等證件，
    交由詹金智、陳正宏等人暫時保管，以方便處理該車牌號碼
    8870-GA號自用小客車後續變賣事宜，而使丁○○、甲○○
    二人行此無義務之事。詹金智同時亦聯繫不詳車行不知情之
    不詳姓名、年籍之成年人前來估價，但因故未估成，即要求
    丁○○日後匯款8萬元贖回該自小客車，再將上開證件及買
    賣契約書返還。嗣乙○○領回5萬元現金後，陳正宏等人即
    分二部車載送陳見河及丁○○、甲○○至頭份地區欲讓丁○
    ○、甲○○坐車離去，然因丁○○身上受傷流血，即向陳正
    宏表示要坐計程車回去才不會不好看，且陳正宏亦慮及不要
    讓犯行曝光，乃在丁○○央求下提供5000元作為渠二人搭車
    之車資（陳見河亦一同搭車）、醫藥費，甲○○前後共遭私
    行拘禁約2小時多。迨陳正宏返回上開住處時，陳正宏乃將
    其等強盜所得款項中之2萬3000元分予張春旺（先前即先行
    由張春旺與林淑華將所拿出暫供賭資使用之10萬元全數收回
    ），另分予乙○○、風佑思、高志琳各3000元。嗣丁○○脫
    困後，隨即報警處理，期間陳見河、張春旺、詹金智仍多次
    以電話要求丁○○匯款贖車，丁○○乃會同警方持臺灣苗栗
    地方法院檢察署檢察官所核發之拘票先於96年10月9日下
    午6時5分許，在臺中市○區○○路與公正路210巷口，當場
    查獲前來取款之陳見河；警員持臺灣苗栗地方法院檢察署
    檢察官所核發之拘票於96年10月9日下午7時許，在臺中市○
    ○路與市政路口處將張春旺拘提到案；警員於96年10月9
    日下午9時30分許，在苗栗縣公館鄉五穀201號（台亞加油站
    ）查獲陳正宏及乙○○二人到案，現場經陳正宏同意搜索後
    ，並查扣車牌號碼8870-GA號自小客車一輛、車牌號碼8870-
    GA號自小客車之行車執照及買賣契約書1張；丁○○所有之
    國民身證1張、健保卡1張、印章1枚，及甲○○所有之國民
    身分證1張、健保卡1張等物（除車牌號碼8870-GA號自小客
    車之買賣契約書1張已附於卷內外，其餘物品均由丁○○、
    甲○○二人領回）。另又於96年10月9日晚間11時，經陳正
    宏同意搜索後在苗栗縣南庄鄉南江村10鄰石坑3號陳正宏住
    處內，當場起出陳正宏所有之開山刀2支（非屬列管刀械）
    、狼牙棒（係以棒球棍釘上鐵釘所製成）1支、不具殺傷力
    之玩具手槍1支（含彈匣1個）及不具殺傷力之瓦斯氣槍1支
    、瓦斯鋼瓶11支、ＢＢ彈1瓶等物；警員於96年10月9日下
    午10時30分許，在苗栗縣南庄鄉東河村6鄰44號前查獲高志
    琳到案；警員持臺灣苗栗地方法院檢察署檢察官所核發之
    拘票於96年10月15日下午3時時許，在臺中市○區○○路二
    段228號（即第二分局偵查隊）將主動到案說明之詹金智拘
    提到案；警員持臺灣苗栗地方法院檢察署檢察官所核發之
    拘票於96年10月19日下午4時10分許，在苗栗縣南庄鄉東河
    村東興新村145號前將風佑思拘提到案。
四、案經丁○○、甲○○訴由臺中市警察局第二分局報請臺灣苗
    栗地方法院檢察署檢察官偵查起訴。
    理  由
壹、有關於證據能力部分：
一、被告乙○○之指定辯護人對於被告以外之人於警詢時之陳述
    有所爭執，認均屬被告以外之人於審判外之陳述，屬傳聞證
    據，均無證據能力。惟查：
  (一)被害人丁○○、甲○○二人及共犯陳見河、張春旺、陳正宏
    、詹金智、林淑華、高志琳、風佑思等人前於警詢時所為之
    陳述，依現行刑事訴訟法之規定均係屬被告以外之人（包括
    證人、鑑定人、告訴人、被害人及共同被告等）於審判外之
    言詞陳述，本院認均無證據能力。
  (二)按被告以外之人（包括證人、鑑定人、告訴人、被害人及共
    同被告等）於司法警察官或司法警察調查中所為之陳述，與
    審判中不符時，其先前之陳述具有較可信之特別情況，且為
    證明犯罪事實存否所必要者，得為證據，刑事訴訟法第159
    條之2定有明文。所謂「前後陳述不符」之要件，應就前後
    階段之陳述進行整體判斷，以決定其間是否具有實質性差異
    ，惟無須針對全部陳述作比較，陳述之一部分有不符，亦屬
    之。而所謂「具有較可信之特別情況」之情形，亦應就前後
    陳述時之各種外部情況進行比較，以資決定何者外部情況具
    有可信性。若陳述係在特別可信之情況下所為，則虛偽陳述
    之危險性即不高，雖係審判外陳述，或未經被告為反對詰問
    、對質，仍得承認其有證據能力。所稱「外部情況」之認定
    ，例示如下：
  1.時間之間隔：陳述人先前陳述是在記憶猶新的情況下直接作
    成，一般與事實較相近，事後即可能因記憶減弱或變化，致
    有不清晰或陳述不符之現象發生。
  2.有意識的迴避：由於先前陳述時被告或共同被告未在場，是
    陳述人直接面對詢問警員所為陳述較為坦然；事後可能因陳
    述人對被告或同案被告有所顧忌或同情，因而在被告或同案
    被告面前較不願陳述不利被告之事實。
  3.受外力干擾：陳述人單獨面對司法警察（官）所為之陳述，
    程度上較少會受到來自被告方面強暴、脅迫、詐欺、利誘或
    收買等外力之影響，其陳述較趨於真實。若被告在庭或有其
    他成員參與旁聽時，陳述人可能會本能的作出迴避對被告不
    利之證述，或因不想生事招惹麻煩乃虛構事實或進而否認以
    前之供述而為陳述。
  4.事後串謀：證人對警察描述其所親身經歷之情形，因較無時
    間或動機去編造事實，客觀上亦較難認與被告間有勾串情事
    ，其陳述具有較可信性。但事後因特殊關係，雙方可能因串
    謀、請託而統一口徑；或事後情況變化，兩者從原先敵對關
    係變成現在友好關係，抑或業已由中取得利益等情形，其陳
    述即易偏離事實而較不可信。
  5.警詢時有無辯護人、代理人或親友在場：如有上開親誼之人
    在場，自可期待證人為自由從容之陳述，其證言之可信度自
    較高。
  6.警詢所作之筆錄記載是否完整：如上開筆錄對於犯罪之構成
    要件、犯罪態樣、加重減輕事由或起訴合法要件等事實或情
    況，均翔實記載完整，自可推定證人之陳述，與事實較為相
    近，而可信為真實。法院應斟酌上列因素綜合判斷，亦應細
    究陳述人之問答態度、表情與舉動之變化，此一要件係屬訴
    訟法事實之證明，以自由證明為已足，且應由主張此項證據
    之人證明。惟此僅係確定上開陳述有無證據能力而已，至該
    證據具有證據能力後，其證據力之強弱問題（指證明力），
    仍待法院綜合全辯論意旨及調查證據所得，依法認定之。
二、按被告以外之人（包括證人、鑑定人、告訴人、被害人及共
    同被告等）於審判外之陳述雖不符刑事訴訟法第159條之1至
    之4等四條之規定，而經當事人於審判程序同意作為證據，
    法院審酌該言詞陳述或書面陳述作成時之情況，認為適當者
    ，亦得為證據；當事人、代理人或辯護人於法院調查證據時
    ，知有刑事訴訟法第159條第1項不得為證據之情形，而未於
    言詞辯論終結前聲明異議者，視為有前項之同意，同法第15
    9條之5定有明文。立法意旨在於傳聞證據未經當事人之反對
    詰問予以核實，原則上先予排除。惟若當事人已放棄反對詰
    問權，於審判程序中表明同意該等傳聞證據可作為證據；或
    於言詞辯論終結前未聲明異議，基於尊重當事人對傳聞證據
    之處分權，及證據資料愈豐富，愈有助於真實發見之理念，
    且強化言詞辯論主義，使訴訟程序得以順暢進行，上開傳聞
    證據亦均具有證據能力。本件被告以外之人於偵查中所為之
    陳述，其性質雖屬傳聞證據，惟被告及辯護人等對於該等證
    人之證據能力，均未於本院言詞辯論終結前，表示異議，依
    上開規定，本件證人等於偵查中之證言應具有證據能力。
三、另按刑事訴訟法第159條之5第2項所定：「當事人、代理人
    或辯護人於法院調查證據時，知有第159條第1項不得為證據
    之情形，而未於言詞辯論終結前聲明異議者，視為有前項之
    同意。」乃係基於證據資料愈豐富，愈有助於真實發現之理
    念，酌採當事人進行主義之證據處分權原則，並強化言詞辯
    論主義，透過當事人等到庭所為之法庭活動，在使訴訟程序
    順暢進行之要求下，承認傳聞證據於一定條件內，得具證據
    適格。此種「擬制同意」，因與同條第1項之明示同意有別
    ，實務上常見當事人等係以「無異議」或「沒有意見」表示
    之，斯時倘該證據資料之性質，已經辯護人閱卷而知悉，或
    自起訴書、原審判決書之記載而了解，或偵、審中經檢察官
    、審判長、受命法官、受託法官告知，或被告逕為認罪答辯
    或有類似之作為、情況，即可認該相關人員於調查證據之時
    ，知情而合於擬制同意之要件（最高法院96年度臺上字第41
    74號判決意旨參見）。經查，本件之文書（不含上開警詢筆
    錄）、照片、扣案物品等，檢察官、被告及指定辯護人於本
    院準備程序及審判期日，均未於言詞辯論終結前聲明異議，
    本院審酌上開證據資料製作時之情況，尚無違法不當及證明
    力明顯過低之瑕疵，亦認為以之作為證據應屬適當，揆諸前
    開規定，爰依刑事訴訟法第159條之5規定，該等證據資料，
    均有證據能力。
四、按被告之自白，非出於強暴、脅迫、利誘、詐欺、疲勞訊問
    、違法羈押或其他不正之方法，且與事實相符者，得為證據
    ，刑事訴訟法第156條第1項定有明文。本件被告乙○○於檢
    察官偵查時自白犯罪（包括部分自白）部分及於原審、本院
    審理時自白犯罪（包括部分自白）部分，被告及指定辯護人
    於本院審理時均未提出其他可供證明被告於檢察官偵查時自
    白犯罪（包括部分自白）部分及於原審、本院審理時自白犯
    罪（包括部分自白）部分，究有如何之遭受「強暴、脅迫、
    利誘、詐欺、疲勞訊問、違法羈押或其他不正之方法」始為
    自白之證據，以供本院得以即時調查審認，並參酌上開所述
    非屬於供述證據部分之證據，均足認被告於檢察官偵查時自
    白犯罪（包括部分自白）部分及於原審、本院審理時自白犯
    罪（包括部分自白）部分，均係與事實相符，自得為證據。
貳：有關於認定犯罪事實部分：
一、訊據上訴人即被告乙○○（以下稱被告）對於上開時地傷害
    、私行拘禁之事實，已經於本院審理中為認罪之陳述，惟矢
    口否認有強盜犯行，辯稱：強盜部分我並沒有參與，當天我
    有去那個地方，早上是去裝設監視器，是陳正宏交代我去裝
    設的，到了下午之後我找高志琳、風佑思去幫忙，是因為張
    展宏詐賭，才打張展宏、甲○○，要錢的部分我並沒有參與
    ，整個事情開始到結束這段時間我來來回回好幾趟，搶錢這
    個他們說是賠償的錢，當時我人在門口，是陳正宏、張春旺
    他們在裡面跟他談這個事情的云云。經查：
  (一)關於普通傷害（指對丁○○）罪部分：
  1.被告乙○○對於傷害丁○○之犯行，已經坦承不諱，核與證
    人即另案被告陳見河、張春旺、陳正宏、風佑思、高志琳於
    原審審理中證述甚詳（見原審卷三第205頁、原審卷四第19
    頁）。
  2.證人即另案被告詹金智、林淑華二人對於在場參與打麻將及
    被害人丁○○遭在旁觀看之被告張春旺突然抓住雙手，陳正
    宏隨即以徒手毆打丁○○數拳，同時埋伏在隔壁小房間內之
    高志琳持開山刀1支，被告乙○○另持開山刀1支及不具殺傷
    力之玩具手槍1支（含彈匣1個），另案被告風佑思手持狼牙
    棒1支，亦衝至現場分別以開山刀之刀柄、金屬材質不具殺
    傷力之玩具手槍槍柄及狼牙棒圍毆被害人丁○○之事實均不
    否認，核與另案被告丁○○於檢察官偵訊時、原審所結證遭
    毆打之情節相符。且此部分之犯罪事實亦經被告乙○○於96
    年10月10日警詢時陳甚詳，被告乙○○於該警詢時中更明確
    陳述：我是看監視畫面有狀況便持槍支及開山刀、高志琳則
    拿開山刀、風佑思則拿狼牙棒毆打被害人‥‥等語（見偵查
    卷一第36至41頁），足認另案被告張春旺、陳正宏、詹金智
    、林淑華、高志琳、風佑思等人所稱：沒有拿槍支（指扣案
    之玩具手槍）打人乙節，顯係與事實不符，要無足採。
  3.另案被告張春旺抓住被害人丁○○雙手後，旋遭陳正宏以徒
    手之方式毆打之事實，業據被告乙○○、證人即另案被告詹
    金智、林淑華、證人丁○○分別於檢察官偵訊中及原審審理
    時結證屬實（見偵查卷一第194、155、158，原審卷二第191
    頁）。由此亦益徵詹金智、林淑華二人於被害人丁○○遭陳
    正宏、高志琳、風佑思及乙○○等人毆打時確有在場無訛。
  4.被害人丁○○因被陳正宏以徒手毆打數拳，及遭高志琳持開
    山刀1支，被告乙○○另持開山刀1支及不具殺傷力之玩具手
    槍1支（含彈匣1個），風佑思手持狼牙棒1支分別以開山刀
    之刀柄、金屬材質不具殺傷力之玩具手槍槍柄及狼牙棒圍毆
    ，致使丁○○受有左臉頰擦傷（1.5×1公分）、後枕部頭皮
    血腫（3×3公分）、右前臂擦傷（15×6公分）、胸部擦傷
    二處（共9公分）等之傷害，有全民醫院96年10月3日之診斷
    證明書1紙、受傷照片2幀（見偵查卷一第120、121頁）及病
    歷1份（附於本院97年度上訴字第1391號卷內）附卷可參，
    此外，復有開山刀2支、狼牙棒1支及玩具手槍1支（含彈匣1
    個）扣案，足資佐證。
  5.按共同正犯之意思聯絡，不限於事前有所協議，其於行為當
    時，基於相互之認識，以共同犯罪之意思參與者，亦無礙於
    共同正犯之成立；且其表示之方法，亦不以明示通謀為必要
    ，即相互間有默示之合致，亦無不可；另共同正犯之成立，
    祇須具有犯意之聯絡，行為之分擔，既不問犯罪動機起於何
    人，亦不必每一階段犯行，均經參與（最高法院73年度臺上
    字第1886、2364號及34年上字第862號判例意旨參照）。綜
    合上開所述諸情，被告乙○○與陳見河、張春旺、陳正宏、
    詹金智、林淑華、高志琳、風佑思等人對於傷害丁○○部分
    之行為，既具有犯意聯絡及行為分擔，自均屬共同正犯無誤
    。被告乙○○此部分之事證明確，其共同傷害丁○○之犯行
    ，堪以認定。
  (二)關於私行拘禁（指對甲○○）罪部分：
  1.被告乙○○對此部分之事實，已經坦承不諱，核與證人即另
    案被告張春旺、陳正宏、風佑思、高志琳等人於原審審理中
    供承案發時現場確有以膠帶纏住甲○○雙手剝奪其行動自由
    ，隨即帶往打牌地點之房內拘禁之事實（見原審卷三第205
    頁，原審卷四第14頁）相符。
  2.另案被告陳見河、詹金智二人於檢察官偵訊中、原審審理時
    對於甲○○雙手遭人以膠帶纏住而剝奪其行動自由，隨即帶
    往打牌地點房內拘禁時，渠二人亦有在場之事實均不否認。
  3.案發時另案被告陳見河係駕駛丁○○所有車牌號碼8870-GA
    號自用小客車載被害人甲○○返回陳正宏上址住處，在場之
    人有張春旺、陳正宏、詹金智、乙○○、高志琳、風佑思等
    人，隨即由被告乙○○、高志琳、風佑思等人分持上開開山
    刀2支、狼牙棒1支及不具殺傷力之玩具手槍1支（含彈匣1個
    ）聯手毆打被害人甲○○（傷害甲○○部分業據甲○○於原
    審撤回告訴），並將被害人甲○○制伏在地上以膠帶纏住甲
    ○○雙手剝奪其行動自由，隨即帶往打牌地點之房內拘禁之
    事實，核與證人甲○○於檢察官偵訊時、原審結證之情節相
    符。復有甲○○出具之贓物認領保管單1紙附卷及開山刀2支
    、狼牙棒1支及玩具手槍1支（含彈匣1個）扣案，足資佐證
    。
  4.按共同正犯之意思聯絡，不限於事前有所協議，其於行為當
    時，基於相互之認識，以共同犯罪之意思參與者，亦無礙於
    共同正犯之成立；且其表示之方法，亦不以明示通謀為必要
    ，即相互間有默示之合致，亦無不可；另共同正犯之成立，
    祇須具有犯意之聯絡，行為之分擔，既不問犯罪動機起於何
    人，亦不必每一階段犯行，均經參與（最高法院73年度臺上
    字第1886、2346號及34年上字第862號判例意旨參照）。綜
    合上開所述諸情，被告乙○○與陳見河、張春旺、陳正宏、
    詹金智、高志琳、風佑思等人對於私行拘禁甲○○部分之行
    為，既具有犯意聯絡及行為分擔，自均屬共同正犯無誤。被
    告乙○○此部分之事證明確，其共同私行拘禁甲○○之犯行
    ，洵堪認定。
  (三)關於結夥攜帶兇器強盜（指對丁○○）罪部分：
  1.被告乙○○雖否認有此部分之犯行，惟證人即另案被告詹金
    智於偵訊時供述參與打牌及聯繫處理被害人丁○○車子等語
    明確（見偵查卷一第184至195頁）。
  2.證人即另案被告張春旺、陳正宏、高志琳、風佑思於偵訊中
    及原審審理時均坦承有剝奪被害人丁○○行動自由等語明確
    （見偵查卷一第154至158頁，原審卷一第189頁，原審卷三
    第37、121頁以下、205頁，原審卷四第18頁以下）。
  3.證人即另案被告林淑華於偵訊及原審審理中供述事前知悉要
    抓詐賭，聽被告張春旺之指示領10萬元現金，分給詹金智、
    陳正宏等當賭資，並參與打牌過程，及被告陳正宏等人於打
    麻將房  間內與被害人丁○○談賠償時，被告陳正宏有叫伊
    進去，問伊輸多少，伊說輸一點，陳正宏他在算錢等語明確
    （見偵查卷一第158、159頁，原審卷三第44頁以下）。
  4.證人即被害人丁○○於偵訊中、原審審理時均證述其於上開
    時、地確有遭被告陳見河、張春旺、陳正宏、詹金智、林淑
    華、高志琳、風佑思及同案被告乙○○等人剝奪行動自，並
    拘禁在打麻將房間內及以言詞恐嚇脅迫須賠償50萬元之方式
    強盜等之事實明確（見偵查卷二第32頁以下；原審卷二第18
    9頁以下）。
  5.證人甲○○於偵訊中、原審審理時亦證述丁○○於上開時、
    地確有遭被告陳見河、張春旺、陳正宏、詹金智、林淑華、
    高志琳、風佑思及被告乙○○等人剝奪行動自由，並拘禁在
    打麻將房間內及遭陳正宏等人以言詞脅迫須賠償50萬元之方
    式強盜財物等之事實明確（見偵查卷二第49頁以下，；原審
    卷二第225頁以下）。
  6.並有被害人丁○○簽立之買賣契約書影本1紙；被害人丁○
    ○出具之贓物認領保管單1紙；被告乙○○領款之錄影監視
    翻拍照片5張、查獲現場照片15幀及郵政自動櫃員機交易明
    細表影本2紙等附卷（見偵查卷一第44至46頁、111至124頁
    ）及開山刀2支、狼牙棒1支及玩具手槍1支（含彈匣1個）扣
    案足資佐證。
  7.且查另案被告張春旺、陳正宏、高志琳、風佑思等人固均供
    承對被害人丁○○私行拘禁，且事後確有取得丁○○財物等
    情不諱，惟均矢口否認有何強盜之不法所有意圖，辯稱是抓
    到被害人丁○○詐賭後所得的賠償金額云云。另案被告陳見
    河亦否認強盜丁○○，辯稱伊僅與張春旺聯絡要抓丁○○詐
    賭，還沒提到要丁○○賠錢，伊未參與剝奪丁○○行動自由
    ，也沒有強盜財物之行為云云。另案被告詹金智辯稱伊只是
    臨時參與打牌，事後是張春旺拜託伊打電話要求被害人丁○
    ○拿錢贖回車輛云云。另案被告林淑華辯稱伊是張春旺帶去
    賭博的，對其他事均不知情亦未參與云云。然查：
  (1)首先，有關本次打麻將之經過，另案被告陳見河於警詢、偵
    訊時始終堅稱：「（問：你為何邀約被害人丁○○及甲○○
    等人一起去陳正宏住處打麻將？）丁○○自己要求打牌，所
    以我才會帶他前往該處打牌。」、「（問：案發當天丁○○
    為何會跟你一起去陳正宏住處打麻將？）丁○○在案發前一
    天打電話問我哪邊可以賭博，我就在案發當天跟丁○○聯絡
    ，約他一起到南庄陳正宏住處去打牌。」等語（見偵查卷一
    第14頁，偵查卷二第80至81頁）。另案被告張春旺於原審審
    理時則供稱：「（問：所以那天設局抓詐賭是否算你主導？
    ）不是，陳見河告訴我，是他主導，我說好，再找陳正宏。
    」等語（見原審卷三第195頁）。另案被告陳正宏於警詢、
    原審審理時供稱：「（問：為何陳見河要找丁○○前去你家
    打牌？）因為在10月2日前幾天晚上約18時許，張春旺帶陳
    見河到我家找我聊天，期間張春旺跟我說陳見河認識丁○○
    ，並說丁○○專門以詐賭維生，陳見河並提議設局找丁○○
    打牌，於牌局間並以丁○○詐賭為由，教訓丁○○。」、「
    （問：誰提議要抓被害人詐賭？）張春旺帶陳見河來找我，
    張春旺跟我講陳見河有一個詐賭的，丁○○之前本來是跟陳
    見河是搭檔的，但是後來不知道什麼事情丁○○要丟掉陳見
    河，陳見河不甘心，要設局教訓丁○○。」等語（見偵查卷
    一第28頁，原審卷三第171頁）。綜上可知，陳見河與張春
    旺、陳正宏間對是否事先安排抓被害人丁○○詐賭一事，其
    等供述並不一致，參以另案被告陳見河、張春旺及陳正宏等
    人均始終堅稱被害人丁○○係詐賭之老千，惟此部分除渠等
    空言之指稱外，並未提出其他積極證據以實其說，足見其等
    聲稱係被害人丁○○詐賭，始要求賠償等語，尚乏依據。
  (2)再者，另案被告張春旺於原審審理時供稱八年多前遭被害人
    丁○○詐賭輸4萬多元，且這件事是共同被告陳見河告訴他
    的等情（見原審卷三第194頁）。然其亦坦承八年間均未與
    被害人丁○○聯絡或往來，衡諸常情，雙方經過八年均無聯
    繫，被告張春旺等怎會突然要抓詐賭被害人丁○○以討回公
    道，顯與常情有悖。又渠等亦稱抓被害人丁○○詐賭時，賭
    博之輸贏金額並不算多，若真為抓詐賭而要求賠償，應待輸
    贏較多時再抓，始能取得較多之賠償金額。況且，本次抓詐
    賭之輸贏金額（被害人丁○○打麻將期間贏3000多元），較
    被告等人後來要求被害人丁○○提出50萬起跳之賠償金額，
    差別甚大，已不相當，且若真為抓詐賭，被害人丁○○所交
    付之財物應賠償予遭詐賭所害之人（如林淑華），而非分予
    參與本案之張春旺、高志琳、風佑思及被告乙○○，足見渠
    等所稱被害人丁○○有詐賭情事，不足採信。
  (3)又另案被告陳正宏等人既事先裝設監視器欲拍攝所謂被害人
    丁○○詐賭情節，該等器材及錄影帶既為被告等人所裝設，
    理應均在被告等人持有中，若被害人丁○○確有於打麻將過
    程中詐賭之情事，該監視錄影帶為對被告等人極為有利之證
    據，然均不見其等提出做為對己有利之證據，甚不合理，亦
    與常情不符。衡情被告等人裝設監視器，應係為遂行其等假
    稱抓詐賭實為真強盜之設局，以便監控現場裡外配合，事發
    後因丁○○向警方報案，故該等器材及錄影帶或遭藏匿或遭
    湮滅，而無法提出，始合常理。被告乙○○於本院另案審理
    中雖結證稱：監視器材及錄影帶均由詹金智取走了等語（詳
    本院97年度上訴字第1391號判決）。惟被告詹金智對於此部
    分自始自終均未曾向警察、檢察官及原審法官提及，顯見被
    告詹金智等人均明知本件僅係一場設局，根本沒有錄到任何
    有關丁○○詐賭之情形，益見被告等人自始即具有為自己不
    法所有之意圖甚明。
  (4)又證人即另案被告陳正宏於偵訊時證稱：「（問：96年10月
    2日否在你南庄鄉南江村10鄰石坑3號住處以詐賭為由毆打丁
    ○○？情形為何？）是。96年9月30日左右陳見河、張春旺
    到我石坑3號住處找我，陳見河跟我講他認識一個專門以詐
    賭為生的丁○○，很多朋友吃過他的虧，打算找丁○○來我
    這邊打牌，張春旺、陳見河還有我就決定若抓到他詐賭，就
    將他打一頓，把他身上帶來的現金拿出來賠。」、「（問：
    陳見河為何會帶甲○○出去吃飯？）因為陳見河要幫我們打
    暗號，但是甲○○一直在丁○○旁邊，因為據陳見河跟張春
    旺說，甲○○是丁○○的保鑣兼司機，甲○○在場，陳見河
    不方便打暗號，所以陳見河、張春旺就出去外面談，進來之
    後，陳見河就帶甲○○去吃飯，等於是把甲○○支開。」等
    語；證人即另案被告張春旺於偵訊時證稱：「（問：陳見河
    有無指示要怎麼做？）陳見河跟我們說看他打暗號，如果陳
    見河摸鼻子跟抓耳朵，就表示丁○○有在詐賭。」等語；共
    同被告高志琳於偵訊時證稱：「（問：為何不打陳見河？）
    不知道，因為沒有人動手打陳見河，我們就沒有動手‥‥，
    我們不知道為何陳見河不會被打。」等語；證人即被害人即
    甲○○於偵訊時證稱：「（問：陳見河在現場作何事？）他
    只有坐在旁邊抽煙、吃檳榔。」等語（見偵查卷一第149頁
    ，偵查卷二第42、62、41、50頁）。綜上證人之證言相互觀
    之，彼此就陳見河本次犯行分擔行為供述一致，足證陳見河
    乃一手策劃本次犯行，事先以打牌為幌子邀約丁○○，在打
    牌過程中並以打暗號及支開被害人甲○○之方式，以利陳正
    宏等人遂行犯行，故其就剝奪行動自由、加重強盜犯行，與
    其餘被告確有犯意聯絡及行為分擔無訛，其所言顯係事後卸
    責之詞，不足採信。
  (5)證人即另案被告陳正宏於偵訊時證稱：「（問：詹金智表示
    他沒有參與本案有何意見？）詹金智從頭到尾都知道，張春
    旺跟詹金智認識，張春旺並且有跟詹金智說等一下陳見河會
    帶丁○○過來打牌，整個設局的過程都有跟詹金智講，詹金
    智同意，我在場有聽到，所以知道這些。」、「（問：詹金
    智他除了打牌之外，有無打丁○○？）剛抓到丁○○詐賭的
    時候，現場很混亂，我有看到詹金智有起身要打丁○○，但
    我不知道有沒有打到，事後在談判的過程詹金智都有在旁邊
    聽。」、「（問：除此之外詹金智還有做什麼事？）丁○○
    願意把車子押在這邊的時候，詹金智還有打電話叫車行的人
    來估價。」等語（見偵查卷二第42至43頁）；證人即另案被
    告張春旺於偵訊時證稱：「（問：詹金智有無參與？）在丁
    ○○還沒有到現場之前，因為打麻將欠一腳，我們就找詹金
    智過來參加，我們有跟他說等一下丁○○是一個會詐賭的人
    ，抓到我們要修理他，看他要怎樣賠償，丁○○被我們抓到
    詐賭車子押給我們之後，詹金智有幫忙連絡車行找人來估價
    ，他有跟丁○○說要趕快跟我們處理。」、「（問：事後丁
    ○○的車子如何處理？）押在陳正宏處，由詹金智開走，詹
    金智說有人要買，丁○○的證件都放在車子裡面被詹金智拿
    走。」等語（見偵查卷二第62頁）；證人即另案被告陳見河
    於偵訊時證稱：「（問：詹金智在場做何事？）我不認識詹
    金智，我看到他也有參予打牌，他跟陳正宏在講話，他們在
    協調要賠多少錢的事情。」等語（見偵查卷二第81頁）；證
    人即被害人丁○○於偵訊、原審審理時證稱：「詹金智也有
    動手打我」、「詹金智用客家話在旁邊談價錢，詹金智至少
    要50萬」、「幕後主使人就是詹金智」、「詹金智叫車行的
    人來估，叫我行照、駕照拿出來，說要賣10萬元以上很難，
    就是一直在談」、「詹金智用客家話告訴陳正宏要求我寫讓
    渡書給他們那夥人」等語（見偵查卷二第33頁，並詳本院97
    年度上訴字第1391號判決）；證人即被害人甲○○於偵訊時
    證稱：「（問：當天是否有看到詹金智在現場？）有，當天
    他也在現場打麻將，他有有跟陳正宏、張春旺在談事情，他
    們當天因為都講客家話所以我聽不懂，談好之後陳正宏、張
    春旺兩個人就會跟丁○○講。」等語（見偵查卷二第50頁）
    。由以上證人之證言可知，詹金智事先知悉要抓被害人丁○
    ○詐賭，詹金智亦有參與談判，事後亦幫忙聯絡車行估價等
    行為，故就剝奪丁○○行動自由及強盜丁○○財物之犯行，
    與其餘被告確有犯意聯絡及行為分擔無訛。又證人即另案被
    告張春旺偵訊時證稱：「（問：10萬元是從何人的帳戶領出
    來的？）林淑華。」、「（問：林淑華是否知悉領這10萬元
    是要抓丁○○詐賭？）她一開始不知道，後來我叫她去領錢
    ，我有跟林淑華講待會要上去打麻將，這10萬元是陳正宏他
    們錢不夠，要先分給他們抓丁○○詐賭時做賭資。」等語；
    證人即另案被告陳正宏偵訊時證稱：「（問：林淑華是否有
    參與本案？）我不知道，但是在丁○○到場之前，張春旺先
    拿出十萬元分給在場的我、詹金智、林淑華各2萬5000元，
    張春旺自己也拿2萬5000元，主要是要設局抓丁○○詐賭，
    用來作為等一下打牌的賭資。」等語；證人即另案被告詹金
    智偵訊時證稱：「張春旺的同居人林淑華在晚上六點多的時
    候看到我，招我去打牌，說缺一腳，有人來的時候再換人，
    ‥‥張春旺跟林淑華跟我說等一下，有臺中朋友來打大的，
    我再起來換人，‥‥當時麻將桌翻了，我就把麻將桌上的錢
    拿給林淑華。」等語（見偵查卷二第113、108頁，偵查卷一
    第193至194頁）。另證人丁○○於原審審理時亦結證稱：被
    告林淑華均有在場觀看等語。由上可知，被告林淑華於提領
    10萬元時已知悉此筆錢用來抓被害人丁○○詐賭時之賭資，
    且其亦參與打牌及進入房間談及賠償之事宜，故其就私行拘
    禁丁○○及強盜丁○○財物之犯行，與陳見河、張春旺、陳
    正宏、詹金智、高志琳、風佑思、乙○○等人確有犯意聯絡
    及行為分擔無訛。
  (6)被告乙○○於檢察官偵訊時供稱：「（檢察官問：後來你們
    在何時行動？）‥‥，然後開始看監視器畫面，然後陳見河
    一直沒有做暗號，張春旺就進來我們房間，說乾脆我自己動
    手好了。他（指張春旺）跟我們講說若他抱住詐賭的人，我
    們就衝出去，之後他就回到賭博的房間，叫陳見河帶甲○○
    出去吃飯。之後張春旺將他們支開之後，‥‥。」、「檢察
    官問：據你在警局供稱你有聽到陳見河對張春旺說，這次至
    少可以拿到300萬元，這是什麼意思？）我要更正一下，講
    這句話的是張春旺跟我們講的，張春旺過來房間自監視畫面
    時跟我們講說，陳見河跟他講這件事如果抓到有做牌詐賭打
    一打，搞不好可以拿2、300。」等語（見偵卷一卷第155至
    156頁）。被告乙○○於96年10月10日警詢時陳述甚為綦詳
    ，其於警詢時中更明確陳述：伊到被告陳正宏家時，聽到他
    們的對話，才知道陳正宏、張春旺及陳見河三人是有預謀的
    等詞（見偵查卷一第40頁）。綜上足認被告乙○○與陳見河
    、張春旺、陳正宏、詹金智、林淑華、高志琳、風佑思等人
    均有為自己不法所有之意圖無誤。
  (7)按刑法第328條第1項規定：「意圖為自己或第三人不法之所
    有，以強暴、脅迫、藥劑、催眠術或他法，至使不能抗拒而
    取他人之物或使其交付者，為強盜罪，處‥‥」是至使被害
    人不能抗拒為強盜罪構成要件之一。上述強盜罪之行為態樣
    包含「強暴」與「脅迫」。所謂「強暴」，係謂直接或間接
    對於人之身體施以暴力，以壓制被害人之抗拒之狀態而言；
    「脅迫」則係指行為人以威嚇加之於被害人，使其精神上萌
    生恐懼之心理，以達到至使不能抗拒之程度。如「以西瓜刀
    架在屋內之人頸部」，係對被害人身體施以暴力，固屬「強
    暴」，另「以揮舞西瓜刀（或敲打桌子方式）威嚇在場之人
    」，則係以威嚇之方法使被害人心理上產生恐懼，應屬「威
    脅」之範圍（最高法院94年度臺上字第7041號判決意旨參見
    ）。本件被告乙○○與另案被告陳正宏、高志琳、風佑思及
    等人於毆打完丁○○後，陳正宏、張春旺二人即命被告乙○
    ○及風佑思、高志琳三人持上開可供作兇器使用之開山刀2
    支、狼牙棒1支及不具殺傷力之金屬材質玩具手槍1支（含彈
    匣1個），再將丁○○強押至屋外停放被告陳正宏所有之白
    色馬自達廠牌之自用小客車內，以頭套（未扣案）矇住丁○
    ○臉部並用白色透明膠帶（亦未扣案）綁住其雙手，先以此
    非法之方法剝奪丁○○之行動自由，期間並將丁○○身上之
    頭套拿下及將雙手之白色透明膠帶解開，以方便丁○○自行
    更換衣服，待丁○○換妥衣服隨即又繼續以白色透明膠帶（
    未扣案）綁住其雙手。後又將丁○○從車上被帶至該供打牌
    之房間內拘禁，並分別由被告乙○○及高志琳、風佑思三人
    持上開可供作兇器使用之開山刀2支、狼牙棒1支及不具殺傷
    力之金屬材質玩具手槍1支（含彈匣1個）等物，站在房內、
    外看守。陳見河、張春旺、陳正宏、詹金智、高志琳、風佑
    思、林淑華及被告乙○○等人見現場既已控制，遂由陳正宏
    、張春旺、詹金智三人出言佯稱抓到丁○○詐賭為由，脅迫
    丁○○賠償50萬元，陳正宏、張春旺二人並向丁○○恫嚇稱
    ：等你很久，如果不出錢來，就拿布袋把你埋起來等詞，是
    依上開最高法院之見解，則被告乙○○等人之行為態樣應均
    具備有「強暴」及「脅迫」無誤。
  (8)按刑法上恐嚇取財罪之「恐嚇」，固係指以危害通知他人，
    使該人主觀上生畏佈心之行為，然此危害之通知，並非僅限
    於將來，其於現時以危害相加者，亦應包括在內。因是，恐
    嚇之手段，並無限制，其以語言、文字為之者無論矣，即使
    出之強暴、脅迫，倘被害人尚有相當之意思自由，而在社會
    一般通念上，猶未達於不能抗拒之程度者，仍屬本罪所謂「
    恐嚇」之範疇。至於危害通知之方法，亦無限制，無論明示
    之語言、文字、動作或暗示之危害行為，苟已足使對方理解
    其意義之所在，並足以影響其意思之決定與行動自由者均屬
    之。故其與強盜之區別，端在所為之強暴、脅迫，其於社會
    一般通念上，是否足以抑制被害人之意思自由，至於不能抗
    拒，以為財物之交付為斷，倘其尚未達到此一程度，雖係意
    圖為自己不法之所有而出之以強暴、脅迫，亦僅應成立恐嚇
    取財罪（最高法院81年台上字第867號判決意旨參照）。又
    按強盜罪所施用之強暴、脅迫手段，袛須足以壓抑被害人之
    抗拒，使其喪失意思自由為己足，縱令被害人無實際抗拒行
    為，仍於強盜罪之成立，不生影響（最高法院86年度臺上字
    第4503號判決意旨參照）；是本案在被告之人數眾多，復持
    有刀械，被害人丁○○更係處於遭拘禁之狀態，足認被告等
    人顯係以不對等之有形實力之脅迫方式壓制被害人丁○○之
    意思自由，被告乙○○於檢察官偵訊時亦稱：「（檢察官問
    ：丁○○被打之後，是否無法反抗，導致他被迫拿出身上的
    東西並同意賠錢？）我覺他不是無法反抗，我是覺得他害怕
    不敢反抗。」等詞（見偵卷一卷第156頁）。是由當時客觀
    情勢觀之，被害人丁○○於被告等人強盜時，確已陷於不能
    抗拒之程度無誤，縱被害人丁○○當場並無明顯之抵抗行為
    ，仍不影響強盜罪之成立。綜上所述，被告乙○○既參與強
    盜其中之部分行為，且又外出提款，並有分得強盜所得之贓
    款，可見其自始即有共同參與犯罪之犯意聯絡，並有行為分
    擔之情形，其所辯顯係事後卸責之詞，不足採信。被告乙○
    ○此部分之事證已臻明確，其與陳見河、張春旺、陳正宏、
    詹金智、林淑華、高志琳、風佑思等人結夥攜帶兇器強盜之
    犯行，洵堪認定。
二、論罪科刑的理由：
  (一)按刑法第321條第1項第2款攜帶兇器竊盜罪所謂之兇器，其
    種類並無限制，凡客觀上足對人之生命、身體、安全構成威
    脅，具有危險性之器械均屬之，此有最高法院79年度台上字
    第5253號判例意旨可資參照。對於攜帶兇器強盜罪之兇器部
    分，亦應做同一解釋。扣案之開山刀2支（非屬列管刀械）
    、狼牙棒（係以棒球棍釘上鐵釘所製成）1支及金屬材質不
    具殺傷力之玩具手槍1支（含彈匣1個）等，在客觀上當屬得
    持以攻擊人身，對人之生命、身體、安全構成嚴重威脅，自
    為刑法第321條第1項第3款所稱之兇器。又按刑法分則或刑
    法特別法中規定之結夥二人或三人以上之犯罪，應以在場共
    同實施或在場參與分擔實施犯罪之人為限，不包括同謀共同
    正犯在內，最高法院76年度台上字第7210號固著有判例可參
    。就何謂在場共同實施或參與犯罪，司法院院解字第2030號
    解釋即認事前同謀，事後分贓，並於實施犯罪之際，擔任把
    風工作，顯係以自己犯罪之意思而參與犯罪，即應認為共同
    正犯。而司法院前身大理院就強盜把風行為，於統字第1454
    號解釋亦表示強盜在外把風係分擔實施行為之一部，入室夥
    犯對於在外把風之人所有行為應否共負責任，與在外把風者
    對於入室夥犯之行為並無區別。另按共同正犯之意思聯絡，
    不限於事前有所協議，其於行為當時，基於相互之認識，以
    共同犯罪之意思參與者，亦無礙於共同正犯之成立；且其表
    示之方法，亦不以明示通謀為必要，即相互間有默示之合致
    ，亦無不可；另共同正犯之成立，祇須具有犯意之聯絡，行
    為之分擔，既不問犯罪動機起於何人，亦不必每一階段犯行
    ，均經參與（最高法院73年度臺上字第1886、2364號及34年
    上字第862號判例意旨參照）；再按刑法分則或刑法特別法
    中規定之結夥二人或三人以上之犯罪，應以在場共同實施或
    在場參與分擔實施犯罪之人為限，不包括同謀共同正犯在內
    ，本院固著有76年台上字第7321號判例可供參照。但司法院
    大法官會議釋字第109號解釋又認「以自己共同犯罪之意思
    ，事先同謀，而由其中一部分之人實施犯罪之行為者，均為
    共同正犯」，明示將「同謀共同正犯」與「實施共同正犯」
    併包括於刑法總則第28條之「正犯」之中。準此，如在場共
    同實施，或在場參與分擔實施竊盜行為之人不及三人，縱加
    上同謀之共同正犯後，刑法第28條所稱之共犯已達三人以上
    ，但因在場共同或參與分擔實施竊盜行為之人不及三人，並
    不成立結夥三人以上竊盜罪，該參與同謀之人亦僅能成立普
    通竊盜罪之共同正犯。惟如在場共同或參與分擔實施竊盜犯
    罪行為之人已達三人以上，而應成立結夥三人以上竊盜罪，
    則參與同謀之人雖未在場參與實施，仍應成立結夥三人以上
    竊盜罪之共同正犯（最高法院89年度臺非字第92號判決意旨
    參見）。經查，本件陳見河、張春旺、陳正宏事先同謀假稱
    抓被害人丁○○詐賭而逼迫其交付財物，詹金智、林淑華、
    高志琳、風佑思及被告乙○○知悉內情後亦同意加入，過程
    中陳見河以吃飯為由帶走被害人甲○○以利其他被告抓詐賭
    ；張春旺、陳正宏、詹金智、林淑華均參加與被害人丁○○
    之談判，故其等均應計入強盜之結夥人數，故被告等人就此
    部分所為，均係犯刑法第328條第1項之強盜罪，而有同法第
    321條第1項第3款、第4款之情形，為同法第330條第1項之結
    夥攜帶兇器強盜罪，且被告乙○○與陳見河、張春旺、陳正
    宏、詹金智、林淑華、高志琳、風佑思等人間就結夥攜帶兇
    器強盜之犯行，既具有犯意聯絡及行為分擔，均應論以共同
    正犯。次按刑法第302條第1項所稱其他非法方法，剝奪人之
    行動自由，係對於同條項私行拘禁之補充規定，倘若行為人
    將人私行拘禁，則同條項既有明文，按之主要規定優於補充
    規定原則，自不應宣告補充規定之罪名（最高法院77年度台
    上字第599號、79年度台上字第2633號判決意旨參照）；又
    刑法第302條第1項所謂以非法方法剝奪人之行動自由，係指
    私禁以外之非法方法，妨害其自由行動而言。若將被害人拘
    禁於一定處所，繼續較長久之時間，而剝奪其行動自由，仍
    屬私禁行為（最高法院21年上字第1834號判例參照）。再按
    刑法第302條之妨害自由罪，包括私行拘禁及以其他非法方
    法剝奪人之行動自由行為，所謂非法方法，包括強暴、脅迫
    、恐嚇等情事在內，故縱其所為，合於刑法第305條恐嚇危
    害安全之情形，仍應視為妨害自由之部分行為，不另論恐嚇
    危害安全罪（參見最高法院90年度台上字第6969、7697號判
    決意旨）；次按刑法第302條第1項及第304條第1項之罪，其
    所保護之法益均為被害人之自由，而私行拘禁，仍不外以強
    暴、脅迫為手段，其罪質本屬相同，惟第302條第1項之法定
    刑，既較第304條第1項為重，則以私行拘禁之方法妨害人自
    由，縱其目的在使人行無義務之事，或妨害人行使權利，仍
    應逕依第302條第1項論罪，並無適用刑法第304條第1項之餘
    地（最高法院29年上字第3757號判例意旨參照）。另按強盜
    他人之財物而剝奪該他人之行動自由時，是否於強盜罪外，
    另成立妨害自由罪，須就犯罪行為實施經過之全部情形加以
    觀察，若該妨害自由之行為顯可認為即係強盜行為開始著手
    者，應成立單一之強盜罪，而無併論以妨害自由罪餘地（最
    高法院96年度台上字第3583號、91年度台上字第803號判決
    意旨參照）。本件另案被告陳見河、張春旺、陳正宏、詹金
    智，謀議以假稱抓被害人丁○○詐賭為由，逼迫其交付財物
    ，而其四人夥同知情之另案被告林淑華、高志琳、風佑思及
    被告乙○○，先行毆打被害人丁○○，再將其架到陳正宏所
    有之白色車子內，以頭套矇住其臉部，並用白色透明膠帶綁
    住其雙手，復將其架入打麻將之房間內，以私行拘禁持續直
    至載送其到頭份地區坐車離去，拘禁期間陳正宏、張春旺二
    人復向被害人丁○○恫嚇稱：等你很久，如果不出錢來，就
    拿布袋把你埋起來等詞（此部分行為符合刑法第三百零五條
    恐嚇危害安全罪之構成要件）；陳正宏亦於拘禁期間擬具買
    賣契約書交被害人丁○○簽名表示欲將車牌號碼8870-GA號
    自用小客車讓渡，被害人丁○○迫於形勢於買賣契約書上簽
    名捺印，復將車牌號碼8870-GA號自用小客車連同行照一張
    、丁○○之私章1顆、國民身分證1張等證件，交由被告詹金
    智、陳正宏等人暫時保管，以方便處理該車牌號碼8870-GA
    號自用小客車後續變賣事宜，使被害人丁○○行此無義務之
    事（此部分行為符合刑法第304條第1項強制罪之構成要件）
    ，惟本案從被告等人犯罪行為實施經過之全部情形加以觀察
    ，被告等人初始剝奪被害人丁○○行動自由進而加以私行拘
    禁及在私行拘禁期間所為之恐嚇危害安全、使丁○○行無義
    務之事等行為，依上揭最高法院判決意旨所示，被告陳見河
    、張春旺、陳正宏、詹金智、林淑華、高志琳、風佑思等人
    妨害自由、恐嚇危害安全及使人行無義務之事等犯行，均應
    包含在其等所為之強盜行為之內，自無庸再論以刑法第302
    條第1項妨害自由罪、同法第305條恐嚇危害安全罪及同法第
    304條第1項之強制罪，併予敘明。
  (二)按刑法第302條第1項所稱其他非法方法，剝奪人之行動自由
    ，係對於同條項私行拘禁之補充規定，倘若行為人將人私行
    拘禁，則同條項既有明文，按之主要規定優於補充規定原則
    ，自不應宣告補充規定之罪名（最高法院77年度台上字第59
    9號、79年度台上字第2633號判決意旨參照）；又刑法第302
    條第1項所謂以非法方法剝奪人之行動自由，係指私禁以外
    之非法方法，妨害其自由行動而言。若將被害人拘禁於一定
    處所，繼續較長久之時間，而剝奪其行動自由，仍屬私禁行
    為（最高法院21年上字第1834號判例參照）。另案被告陳見
    河、張春旺、陳正宏、詹金智、高志琳、風佑思及被告乙○
    ○等人，另以膠帶纏住甲○○雙手剝奪其行動自由，隨即帶
    往打牌地點之房內拘禁，前後妨害甲○○行動自由達2小時
    餘部分所為，均係犯刑法第302條第1項之私行拘禁罪，公訴
    意旨認被告等人妨害甲○○行動自由部分，應僅構成刑法第
    302條第1項之剝奪行動自由罪尚有未洽，惟因均係在同一條
    項規定內，且就構成要件上均不致妨害被告及其辯護人之攻
    擊防禦，要無庸為變更起訴法條，附予敘明。又另案被告陳
    見河、張春旺、陳正宏、詹金智、高志琳、風佑思及被告乙
    ○○，就私行拘禁甲○○部分所為，有犯意聯絡及行為分擔
    ，均為共同正犯。再有關另案被告陳見河、張春旺、陳正宏
    、詹金智、高志琳、風佑思及被告乙○○等，就私行拘禁甲
    ○○部分所為，實係因見陳見河駕駛被害人丁○○所有之自
    用小客車搭載被害人甲○○返回上開處所，在場之張春旺、
    陳正宏、詹金智、高志琳、風佑思（林淑華並查無證據足以
    證明此部分犯行發生時，有在現場）及陳見河等人為防止甲
    ○○逃跑而曝露犯行，始決意另以膠帶纏住被害人甲○○雙
    手剝奪其行動自由，隨即帶往打牌地點之房內拘禁，故此部
    分被告乙○○與陳見河、張春旺、陳正宏、詹金智、高志琳
    、風佑思等人所為，應係另行起意所為無誤，參以距被害人
    丁○○遭妨害自由之時間亦有15分鐘之間隔，自非屬一行為
    觸犯數罪名之想像競合犯。另按刑法第302條之妨害自由罪
    ，包括私行拘禁及以其他非法方法剝奪人之行動自由行為，
    所謂非法方法，包括強暴、脅迫、恐嚇等情事在內，故縱其
    所為，合於刑法第305條恐嚇危害安全之情形，仍應視為妨
    害自由之部分行為，不另論恐嚇危害安全罪（參見最高法院
    90年度台上字第6969、7697號判決意旨）；次按刑法第302
    條第1項及第304條第1項之罪，其所保護之法益均為被害人
    之自由，而私行拘禁，仍不外以強暴、脅迫為手段，其罪質
    本屬相同，惟第302條第1項之法定刑，既較第304條第1項為
    重，則以私行拘禁之方法妨害人自由，縱其目的在使人行無
    義務之事，或妨害人行使權利，仍應逕依第302條第1項論罪
    ，並無適用刑法第304條第1項之餘地（最高法院29年上字第
    3757號判例意旨參照）。本件另案被告陳正宏於拘禁期間擬
    具買賣契約書交被害人甲○○簽名，被害人甲○○謀迫於形
    勢於買賣契約書上簽名捺印，復將其國民身分證1張及健保
    卡1張等證件，交由被告陳正宏等人暫時保管，而使被害人
    王串財行此無義務之事（此部分行為符合刑法第304條第1項
    強制罪之構成要件），惟本案從被告乙○○等人犯罪行為實
    施經過之全部情形加以觀察，被告等人初始剝奪被害人甲○
    ○行動自由進而加以私行拘禁及在私行拘禁期間所為之使甲
    ○○行無義務之事之行為，依上揭最高法院判決意旨，被告
    乙○○與陳見河、張春旺、陳正宏、詹金智、高志琳、風佑
    思等人使甲○○行無義務之事之犯行，自應包含在其等所為
    之私行拘禁罪內，要無庸再論以刑法第304條第1項之強制罪
    ，併予敘明。
  (三)再按以強暴之方法剝奪人之行動自由時，若於實施強暴行為
    之過程中，致被害人受有傷害，乃施強暴之當然結果，固不
    另論傷害罪。惟妨害自由罪，並非以傷人為當然之手段，若
    行為人另具有傷害故意，且發生傷害結果，自應成立傷害罪
    名，經合法告訴，並應負傷害罪責，而與妨害自由罪有方法
    結果之牽連關係（業已修正刪除），依刑法第55條規定從一
    重處斷（最高法院89年度台上字第4676號判決意旨可資參照
    ）。查本案另案被告陳見河、張春旺、陳正宏、詹金智、高
    志琳、風佑思、林淑華及被告乙○○等人係先將被害人丁○
    ○毆打成傷後，且傷勢不輕，再由高志琳、風佑思及被告乙
    ○○三人，依陳正宏之指示將被害人丁○○架到陳正宏所有
    之白色車子內，以頭套矇住被害人丁○○臉部，並用白色透
    明膠帶綁住其雙手，剝奪被害人丁○○行動自由，後又將丁
    ○○續帶至打麻將之房間內拘禁，並非於實施強暴行為之過
    程中，致被害人丁○○受有傷害，自非施強暴之當然結果。
    故核被告乙○○及陳見河、張春旺、陳正宏、詹金智、林淑
    華、高志琳、風佑思，就傷害被害人丁○○部分，均另犯有
    刑法第277條第1項之普通傷害罪。又查被告乙○○與陳見河
    、張春旺、陳正宏、詹金智、高志琳、風佑思、林淑華有犯
    意聯絡與行為分擔，均為共同正犯。
  (四)被告乙○○就上開普通傷害（指對丁○○）罪、加重強盜罪
    、私行拘禁罪（指對甲○○）間，其行為時空互殊，犯意各
    別，應分論併罰。
  (五)查被告乙○○前因違反槍砲彈藥刀械管制條例、毒品危害防
    制條例等案件，分別經本院94年度上訴字第2055號判處有期
    徒刑8月確定、臺灣苗栗地方法院95年度易字第288號判處有
    期徒刑9月確定，嗣定其應執行有期徒刑為1年2月，復符合
    中華民國九十六年罪犯減刑條例之規定，減刑為有期徒刑7
    月，於96年7月26日執行完畢，有臺灣高等法院被告前案紀
    錄表、臺灣苗栗地方法院檢察署刑案資料查註紀錄表各一份
    在卷可稽，被告前受有期徒刑執行完畢，於五年以內，故意
    再犯本件有期徒刑以上之三罪，為累犯，均應依刑法第47條
    第1項之規定加重其刑。
  (六)原審認被告乙○○共同犯傷害罪；共同犯剝奪他人行動自由
    罪，固非無見。惟查：(1)原審就被告乙○○與陳見河、張春
    旺、陳正宏、詹金智、高志琳、風佑思、林淑華等人就共犯
    傷害罪部分，究係由被告中之何人持何種工具、工具數量，
    及以所持工具之何部位毆打丁○○，均未詳細調查認定，尚
    有未洽；又原判決認扣案之開山刀二支、狼牙棒1支、玩具
    手槍1支（含彈匣1個），均係被告陳正宏所有，供被告等人
    前揭犯罪所用或犯罪預備之物，惟上開扣案之物品均係供被
    告等人前揭犯罪所用之物，原審認有供犯罪預備之物，同有
    未合；(2)原審就被告乙○○與陳見河、張春旺、陳正宏、詹
    金智、高志琳、風佑思等人就共犯私行拘禁甲○○部分，認
    應僅係犯同條項之剝奪行動自由罪，尚有可議；又原審認被
    告乙○○與陳見河、張春旺、陳正宏、詹金智、高志琳、風
    佑思、林淑華等人就共犯剝奪丁○○行動自由進而將丁○○
    私行拘禁部分，應係另犯有刑法第302條第1項之剝奪行動自
    由罪，並與妨害甲○○行動自由部分係屬一行為觸犯數罪外
    之想像競合犯關係，疏未注意被害人丁○○與甲○○二人遭
    妨害自由之時間、空間並非同一，及陳見河、張春旺、陳正
    宏、詹金智、高志琳、風佑思等人就剝奪甲○○行動自由進
    而將甲○○私行拘禁之犯行，實係另行起意所致，同有可議
    ；(3)原審認被告乙○○並無結夥攜帶兇器強盜罪之犯行，而
    為乙○○無罪之諭知，亦有未合。被告乙○○上訴請求從輕
    量刑，固非可取；檢察官上訴指摘原判決不當，為有理由，
    自應由本院將原判決撤銷改判。
  (七)爰審酌被告乙○○之素行，及其參與共同犯罪之程度，及其
    犯罪之動機、目的、手段，及所生損害，犯罪後態度等一切
    情狀，量處如主文第二項所示之刑，並定其應執行之刑。
  (八)沒收部分：
  1.按刑法第38條第3項係規定「犯人」所有供犯罪所用之物，
    得宣告沒收，並非規定屬「被告」所有之物，始得宣告沒收
    ，而共同正犯於意思聯絡範圍內，組成一共犯團體，團體中
    之任何成員均為「犯人」，供犯罪所用之物，只要屬於「犯
    人」所有，均得宣告沒收，不以必屬於本件被告所有者為限
    （最高法院92年度臺上字第787號判決要旨參照），此即刑
    法學理上「共犯連帶沒收」理論，準此，數人共同犯罪之情
    形時，就因犯罪依法沒收之物，不論究係為共犯何人所有，
    就各共犯之判決均應宣告沒收之從刑。本件扣案之開山刀2
    支、狼牙棒1支、玩具手槍1支（含彈匣1個），均係另案被
    告陳正宏所有，業據陳正宏供述在卷，又係供共犯乙○○、
    陳見河、張春旺、陳正宏、詹金智、林淑華、高志琳、風佑
    思等人犯罪所用之物，爰依刑法第38條第1項第2款規定宣告
    沒收之。
  2.被告等人用以矇住丁○○頭部之頭套及用以對丁○○、甲○
    ○二人纏手之膠帶等物，均未扣案，復查無其他積極證據足
    以證明現仍存在，又均非屬違禁物，為免將來執行之困難，
    爰均不為沒收之宣告，附此敘明。
  3.卷附之買賣契約書，其上之係由被害人丁○○、甲○○二人
    所具名，且係陳正宏等人待被害人丁○○匯款贖車後將返還
    予被害人丁○○之物，均非屬被告等人所有，依法不予宣告
    沒收。
  4.至其餘扣案之物（如不具殺傷力之瓦斯氣槍1支、瓦斯鋼瓶1
    1支、ＢＢ彈1瓶等物），均無從證明係供犯本件之罪所用之
    物，又非屬違禁物，核與沒收之要件不符，爰亦不予宣告沒
    收之，併此敘明。
據上論斷，應依刑事訴訟法第369條第1項前段、第364條、第299
條第1項前段，刑法第28條、第277條第1項、第302條第1項、第3
30條第1項、第47條第1項、第51條第5款、第38條第1項第2款，
刑法施行法第1條之1第1項、第2項前段，判決如主文。
本案經檢察官丙○○到庭執行職務。
中    華    民    國    97    年    11    月    11    日
            刑事第十一庭  審判長法  官  陳  朱  貴
                                法  官  何  志  通
                                法  官  郭  同  奇
傷害部分不得上訴。
其他得上訴。
如不服本判決應於收受送達後十日內向本院提出上訴狀，其未敘
述上訴之理由者並得於提起上訴後十日內向本院補提理由書（均
須按他造當事人之人數附繕本）。
                                書記官  康  孝  慈
中    華    民    國    97    年    11    月    17    日
附錄論罪科刑法條
刑法第二百七十七條
傷害人之身體或健康者，處三年以下有期徒刑、拘役或一千元以
下罰金。
犯前項之罪因而致人於死者，處無期徒刑或七年以上有期徒刑；
致重傷者，處三年以上十年以下有期徒刑。
刑法第三百零二條第一項：
私行拘禁或以其他非法方法，剝奪人之行動自由者，處五年以下
有期徒刑、拘役或三百元以下罰金。
刑法第三百二十一條
犯竊盜罪而有左列情形之一者，處六月以上、五年以下有期徒刑
：
一、於夜間侵入住宅或有人居住之建築物、船艦或隱匿其內而犯
    之者。
二、毀越門扇、牆垣或其他安全設備而犯之者。
三、攜帶兇器而犯之者。
四、結夥三人以上而犯之者。
五、乘火災、水災或其他災害之際而犯之者。
六、在車站或埠頭而犯之者。
前項之未遂犯罰之。
刑法第三百二十八條
意圖為自己或第三人不法之所有，以強暴、脅迫、藥劑、催眠術
或他法，至使不能抗拒，而取他人之物或使其交付者，為強盜罪
，處五年以上有期徒刑。
以前項方法得財產上不法之利益或使第三人得之者，亦同。
犯強盜罪因而致人於死者，處死刑、無期徒刑或十年以上有期徒
刑；致重傷者，處無期徒刑或七年以上有期徒刑。
第一項及第二項之未遂犯罰之。
預備犯強盜罪者，處一年以下有期徒刑、拘役或三千元以下罰金
。
刑法第三百三十條
犯強盜罪而有第三百二十一條第一項各款情形之一者，處七年以
上有期徒刑。
前項之未遂犯罰之。


司法院資訊處製作；財團法人民間司法改革基金會備份。
